最高法院民事裁定                              八十六年度台上字第三一二三號
    上 訴 人  乙○○
    被上訴人  甲○○
右當事人間請求給付買賣價金事件，上訴人對於中華民國八十六年二月二十四日台灣
高等法院台南分院第二審更審判決（八十五年度上更(二)字第一○二號），提起上訴，
本院裁定如左：
    主  文
上訴駁回。
第三審訴訟費用由上訴人負擔。
    理  由
按對於第二審判決上訴，非以其違背法令為理由，不得為之。民事訴訟法第四百六十
七條定有明文。依同法第四百六十八條規定，判決不適用法規或適用不當者，為違背
法令。而判決有同法第四百六十九條所列各款情形之一者，為當然違背法令。是當事
人提起上訴，如依民事訴訟法第四百六十八條規定，以第二審判決有不適用法規或適
用法規不當為理由時，其上訴狀或理由書應有具體之指摘，並揭示該法規之條項或其
內容。若係成文法以外之法則，應揭示該法則之旨趣。倘為司法院解釋、或本院之判
例，則應揭示該判解之字號或其內容。如以民事訴訟法第四百六十九條所列各款情形
為理由時，其上訴狀或理由書，應揭示合於該條款之事實。上訴狀或理由書如未依此
項方法表明者，即難認為已對第二審判決之違背法令有具體之指摘，其上訴自難認為
合法。本件上訴人對第二審判決提起上訴，雖以該判決違背法令為由，惟核其上訴理
由狀所載內容，係就原審取捨證據、認定事實之職權行使，及依職權解釋契約，指摘
其為不當，並就原審已論斷者，泛言未論斷，而未具體說明其有何不適用法規或適用
法規不當之情形，並揭示該法規之條項或其內容，及合於民事訴訟法第四百六十九條
所列各款之事實，難認對該判決之如何違背法令已有具體之指摘，依首揭說明，應認
其上訴為不合法。按土地法第三十條第一項規定，私有農地之移轉，其承受人以能自
耕者為限，而此項承受人自耕能力之有無，縱未經當事人主張或抗辯，法院亦應先為
調查認定，以為判斷之依據，倘承買人並無自耕能力而竟承買私有農地，即係以不能
之給付為契約標的，依民法第二百四十六條第一項前段之規定，其契約無效。本件被
上訴人於訂約買受系爭坐落台南縣新市鄉○○○段五四四號農地時，並無自耕能力，
嗣後因不能登記取得所有權，始指定有自耕能力之訴外人王峰源為登記名義人，核係
以不能之給付為契約標的，且查無民法第二百四十六條第一項但書情形，為原審合法
確定之事實。原審因認兩造就系爭土地所簽訂之買賣契約自始無效，而為上訴人敗訴
判決，並不違背法令，附此明。
據上論結，本件上訴為不合法。依民事訴訟法第四百八十一條、第四百四十四條第一
項、第九十五條、第七十八條，裁定如主文。
中      華      民      國    八十六    年      十      月      九      日
                              最高法院民事第五庭
                                  審判長法官  吳  啟  賓
                                        法官  洪  根  樹
                                        法官  謝  正  勝
                                        法官  劉  福  來
                                        法官  黃  熙  嫣
      右正本證明與原本無異
                                              書  記  官
中      華      民      國    八十六    年      十      月    二十七    日
